臺灣桃園地方法院交通事件裁定　　　　　　九十二年度交聲字第三九四號
　　原處分機關　交通部公路總局新竹區監理所桃園監理站
　　受處分人即
　　異　議　人　甲○○
右列受處分人因違反道路交通管理處罰條例案件，不服交通部公路局新竹區監理所桃
園監理站，中華民國九十二年八月二十六日桃監裁五字第裁五二－ＺＥ000000
0號裁決（舉發通知單字號：公警局交字第ＺＥ0000000號），聲明異議，本
院裁定如左：
    主      文
異議駁回。
    理      由
一、原處分機關處分理由略以：異議人即受處分人所有ＨＺ－○八七五號自用小客車
    ，於民國九十二年六月二十三日上午七點十六分，行經國道一號高速公路南向三
    一二公里三百公尺時，行車速度為一百十四公里，已超過該路段速限一百公里之
    限制，由警逕行舉發，並依違反道路交通管理處罰條例第三十三條第一項、第六
    十三條第一項規定，裁處罰鍰新台幣（下同）三千元，並記違規點數一點。
二、異議意旨略以：本人駕駛一向遵守路段限速，惟當時第二線車道尚有一輛大貨車
    疑似危險駕駛，本人駛其正後方，又逢視野盲點，心生畏懼，為免受其牽連，遂
    駛入第一車道，以離開該車危險範圍為第一要務，根本未思及當時行車速度，本
    人亦認為任何一位謹慎小心的駕駛人若遇此情形，必會採取與我相同的方式，以
    避免危難之發生，本人絕非故意超速；且論前述情況，亦無過失可言，任何一位
    謹慎小心之駕駛人遇此情形，亦會與本人採取相同的方式，以避免危難之發生，
    從而若依據大法官會議第二七五號解釋之意旨，本人之違規行為不應受罰等語。
三、法院判斷
（一）汽車行駛於高速公路，而不遵管制規定，處汽車駕駛人新台幣三千以上六千元
      以下罰鍰，並記違規點數一點，道路交通管理處罰條例第三十三條第一項、第
      六十三條第一項第一款規定甚明，又此所謂管制規定，泛指為確保高速公路行
      車秩序及安全所為之各項管制措施，諸如匝道儀控、車行速限、安全間距、車
      道行駛之限制，甚或收費站車輛收費分流之方式等均屬之，是以違反速限而超
      速行車之舉，自屬不遵管制規定。
（二）依釋字第二七五號解釋意旨：人民違反法律上之義務而應受行政罰之行為，法
      律無特別規定時，雖不以出於故意為必要，仍須以過失為其責任條件。但應受
      行政罰之行為，僅須違反禁止規定或作為義務，而不以發生損害或危險為其要
      件者，推定為有過失，於行為人不能舉證證明自己無過失時，即應受處罰。申
      言之，行政罰旨在確保一定行政作用秩序之維持或法所企求公益目的之達成，
      並非基於倫理立場，針對行為人主觀上之惡性施予非難譴責，因此，行為人僅
      須單純在客觀上有違反法所明定之禁止或作為義務者，不論客觀上是否已發生
      損害、危險，及行為人主觀上是出於故意或過失，均應受罰，亦不區別行為人
      是基於故意或過失而異其處罰標準。
（三）異議人對於在前述時、地，超速行車之事實，業於本院調查時坦認不諱，並有
      採證照片一幀、警製公警局交字第ＺＥ0000000號舉發通知單影本一份
      在卷為憑，足認其確有前述違規事實；而依異議人於本院調查時稱：當時我的
      前方本來沒有大車，但右前方的大車突然變換車道到我的前方，我覺得距離很
      近，而且右邊車道也有一部大車跟我前方的大車併行，我看不到前方路況，覺
      得很危險，就切到我左邊的內側車道，但我因在它（指變換車道的大車）的左
      後方，怕有後視鏡的視野盲點，所以才會加速超車等語可知，異議人變換車道
      並加速行駛之目的在於超越前方車輛以排除異議人主觀上判定之「危險狀況」
      ，其加速之行為乃經過思考後所為，顯屬故意。
（四）異議人雖辯稱任何一位「謹慎小心」的駕駛人遇此情形，均會採取相同的方式
      以避免「危難」之發生云云。然在高速公路上駕車，除非係禁止大車通行諸如
      「五汐高架道」之路段，否則，乍遇前方、側旁均為大型車輛行駛，乃屬屢見
      不鮮，稀鬆平常之路況，是以執此強謂為「危難」，顯屬誇渲，抑且，一般有
      經驗之駕駛人遇有異議人所描述之情狀，倘前方車輛之行車速度極快，顯然已
      超出或瀕臨該路段最高速限時，均會採取減慢車速拉長前後距離，以遠離前方
      異議人所稱之「危險狀況」，再伺機變換車道或為其他應對；而倘前方車輛之
      行車速度極慢，顯然低於該路段之最高速限，已影響後方行車速度，則會採取
      變換車道並在規定之最高速限內加速超越前車之方式，以輕易遠離該車，換言
      之，違規超速行車要非「謹慎小心」之人面臨此狀時所存唯一且不得不然之選
      擇。異議人既選擇以加速超車之方式排除前述狀況，其於加速當時若非誤判前
      方車輛行車速度之快、慢，即是未慮及行車速度之限制，異議人顯非「謹慎小
      心」而係駕駛經驗欠缺之駕駛人，自不因其誤認「謹慎小心」之意義即得據為
      免責之理由。
（五）綜合以上說明，異議人於前述時地確有超速之事實，原處分機關之裁處並無不
      當，本件異議為無理由，應予駁回。
四、依道路交通管理處罰條例第八十七條第二項，道路交通案件處理辦法第十八條前
    段、第二十條，裁定如主文。
中      華      民      國      九十三    年      五      月    十四    日
                              臺灣桃園地方法院交通法庭
                                        法  官   蔡榮澤
右正本證明與原本無異。
如不服本裁定，應於裁定送達後五日內向本院提出抗告狀。
                                        書記官   何慧娟
中        華        民        國     九十三     年   五   月    十四    日
